臺灣臺北地方法院刑事判決　　　　　　　　　　　　　九十三年度訴字第五六一號
　　公　訴　人　臺灣臺北地方法院檢察署檢察官
　　被　　　告　甲○○
　　指定辯護人　本院公設辯護人　丁○○
右列被告因強盜等案件，經檢察官提起公訴（九十三年度偵字第五一四九號），本院
判決如左：
    主  文
甲○○意圖為自己不法之所有，攜帶兇器，以強暴至使不能抗拒，而使他人交付其物
，未遂，累犯，處有期徒刑伍年。扣案之小刀壹把沒收。
    事  實
一、甲○○於民國八十六年間因違反麻醉藥品管理條例案件，經臺灣板橋地方法院於
    八十六年十月三十日以八十六年度易字第六四二九號判處有期徒刑十月，於八十
    七年四月十三日確定，同年八月十八日入監服刑，於八十八年五月六日縮短刑期
    執行完畢，仍不知悔改，竟意圖為自己不法之所有，基於強盜之犯意，於九十三
    年三月九日三時許，在臺北縣新莊市○○路旁運動公園外，向計程車司機乙○○
    佯稱欲前往臺北市○○區○○街，而上車乘坐於乙○○之車號０三三—ＬＺ號營
    業小客車右前座，到達臺北市○○街二二一巷時，甲○○指示乙○○轉入山區，
    俟到達山上，甲○○即以左手勒住乙○○頸部，右手持客觀上足供兇器使用之小
    刀一把（含刀柄總長十二公分）抵住乙○○頭部，以此強暴方式至使乙○○不能
    抗拒，喝令乙○○交出身上財物，乙○○因懼怕而停車後，乘機反抗逃逸而與甲
    ○○扭打，扭打中，甲○○以上開小刀劃傷乙○○，致乙○○受有頭部右側太陽
    穴上方二公分刀傷之傷害。嗣乙○○趁隙逃出車外，甲○○雖欲進一步搜尋車內
    財物，然經站在車外不遠處之乙○○撿拾磚塊作勢丟擲，因而作罷，甲○○始未
    取得財物，並將小刀棄置現場，徒步下山。嗣經乙○○請求行經該處之車輛駕駛
    報警處理，警員據報於甲○○下山途中查獲，並於事發現場扣得小刀一把，在乙
    ○○上開營業小客車內扣得甲○○掉落之眼鏡一副。
二、案經乙○○訴由臺北市政府警察局信義分局報告臺灣臺北地方法院檢察署檢察官
    偵查起訴。
    理  由
一、訊據被告甲○○矢口否認犯行，辯稱：我原本搭告訴人乙○○之計程車要去臺北
    市○○路之「二人世界」賓館取回
    福德街山區，是告訴人拿刀脅迫我，說要車資新台幣（下同）二千元，但我身上
    只有一千五百元，因車資糾紛與告訴人扭打，並沒有強盜告訴人云云。經查：
  (一)右開犯罪事實，業據告訴人乙○○於警訊中指稱：九十三年三月九日在臺北縣新
    莊市○○路運動公園遇到一位男客（被告）表示要前往松山福德街，然後就坐在
    駕駛座旁邊的座位，到達臺北市○○區○○街二二一巷時大約四時許，該男客要
    右轉進入巷內往山上走，到半山腰時遇到岔路，他要我走右邊那一條路，走了大
    約二百公尺，該男客突然伸出左手勒住我的脖子，右手拿著一把小刀指著我的額
    頭，大聲對我說：「把錢拿出來」，我回答：「好，你放手，我拿錢給你，你把
    刀子給我」，他反而持續施加壓力一直不肯放手，我將車鑰匙拔下後便開始掙扎
    ，我打開車門滑出車外時，他也馬上下車，我在地上揀了二個磚塊防身，並準備
    往山下跑，這時他走到車子旁邊，我問他是不是要拿我的錢，他沒有回答，等我
    靠近時他又說：「你要我的刀嗎？給你」，然後就把手上的刀丟在地上，我看他
    沒有動作之後，趕快往山下走。‧‧我右邊額頭被他的刀子割傷，右手臂與左膝
    蓋有擦傷，車上的現金並沒有被他拿走，我確定（警方在車旁尋獲的小刀）就是
    歹徒在車上所使用的等語（九十三年度偵字第五一四九號偵卷第五、六頁）。偵
    查中指稱：在庭的這個被告（即本件被告）在臺北縣新莊市○○路旁運動公園外
    ，攔我的計程車，我問他要坐到哪兒，他說松山福德街，當時約三點，他當時坐
    前座，‧‧我沿市○○道開到永吉路轉松山路再轉福德街，到福德街時他叫我右
    轉往山上開，到了山上有二條路，他語氣突然變得很兇，又叫我向右轉，繼續往
    山上開，快到一半，他突然用我手勒住我的脖子，右手拿出刀子放在我頭上，叫
    我把錢拿出來，因我當時在開車怕在山路發生危險，我跟他說好，我就慢慢停下
    來，把車子關掉。後來我有反抗，用雙手抵住他的右手的刀子，他就翻身要壓住
    我，但我也轉身反抗，並趁機開車門逃走，我身上的傷是在車上反抗時被他用刀
    劃傷的，後來他有馬上追出來，我逃的時候有滑倒，膝蓋有受傷，我有拿二塊磚
    頭要自衛，剛好有車子從山下來，我請他們報警，那部車就繼續往山下開，而他
    站在車門外，好像要把車開走或拿我的錢，我跟他說如果要拿走我的錢，我就拿
    磚頭丟他，他看我這樣子，就把刀子丟出來，後來我打算下山報案，他看我這樣
    ，就沿小路逃走等語（同卷宗第七一頁）。於本院證稱：被告在新莊市○○路運
    動公園旁上車，說要到松山福德街。被告是在經過天公廟的時候開始攻擊我，經
    過雙岔路他口氣變得很兇，叫我向右轉，用左手勒住我的脖子，右手拿刀，刀子
    比在我頭上，當時車子控制不好在山路兩個人會一起摔下去，所以我答應會給他
    錢‧‧他把我壓住，我胸口抵住他胸口、刀子是他自己丟在車子旁邊，刀子沒有
    多大，差不多十幾公分、被告有開口跟我要錢，他左手勒住我叫我錢拿出來等語
    （本院審判筆錄第四至十一頁），指訴前後一致。被告亦不否認於右開時、地與
    告訴人發生扭打，並於本院陳稱：檢察官起訴之傷害部分犯行正確等語明確（本
    院九十三年五月四日準備程序筆錄），而告訴人受有頭部右側太陽穴上方二公分
    刀傷，亦有臺北市立忠孝醫院九十三年四月二十二日北市忠醫歷字第０九三六０
    三０六四００號函附病歷影本（同偵卷第八九至九七頁）、照片二幀（同偵卷第
    二三、二五頁）附卷可憑，此外，並有小刀一把、被告掉落車上之眼鏡一副扣案
    可證（九十三年度藍保管字第０八六八號贓證物品清單、同偵卷第二二頁照片）
    ，告訴人之指訴，應屬可信。
  (二)被告雖辯稱：是告訴人持刀向我強取二千元車資，我有付一張一千元、五張一百
    元共一千五百元，雙方因車資糾紛發生扭打，告訴人自己劃傷，告訴人因我沒有
    給二千元而挾怨誣指我強盜；我下山時遇到警察，主動向警察說我與計程車司機
    發生車資糾紛，可見我沒有強盜告訴人云云。經查：
  1.被告於警訊中先辯稱：「我攔車去八德路他說要二千元，我在車上睡覺，他載我
    到山上去」、「我沒有搶他的錢，是他脅迫我拿錢給他，他要二千元，但我身上
    只有一千五百元」等語（同偵卷第三八頁），於偵查中改稱：「（當時上車後有
    無跟司機說車資多少錢？）他說照錶跑，後來到了以後，他叫我給他四百多元」
    等語（同偵卷第七二頁），前後矛盾，被告指告訴人向其強索二千元車資云云，
    已非可信。
  2.次參以被告辯稱：是要去臺北市○○路「二人世界」賓館取回
    何被載往臺北市○○街山區云云，又辯稱：已給付告訴人一千五百元車資，但告
    訴人硬要二千元云云，衡情倘告訴人未將被告載往指定地點，被告豈有給付車資
    之理？此已有可疑。況被告先辯稱其交付告訴人一張一千元、五張一百元云云，
    嗣於本院改稱：「（你給司機多少錢？）印象中有一張一千、三張一百」云云（
    本院審判筆錄第十二頁），前後亦非相符；再參以證人即處理本案之警員葉志豪
    偵查中證稱：「（警方是否有當日查看計程車內有幾張紙鈔？）有。是由我們同
    仁丙○○查看，與被害人共同起出車上現金，我們在所內有當場點清是三十張一
    百元鈔票、一張五百元鈔票」、「（有無發現千元紙鈔？）沒有」、「（有無請
    被害人將身上金錢全數提供出來點明？）有。他身上有小面額的一百元鈔票等現
    金，但沒有一千元大額紙鈔」等語（同偵卷第一０二頁），及警員丙○○製作之
    職務報告記載：「‧‧當被害人駕駛其計程車到達本所時，由警方及鑑識人員會
    同被害人在駕駛座腳踏墊下拿出被害人藏在該處的三十張百元鈔票及一張五百元
    鈔票，共三千五百元」等情（同偵卷第八八頁），顯然告訴人當時並未持有一千
    元紙鈔。被告辯稱：曾以一千元紙鈔交付告訴人充作車資云云，實難採信。
  3.再參以證人葉志豪偵查中證稱：「我在當日三點到五點任備勤勤務。在四點十四
    分接獲勤務指揮中心報案，在福德街二二一巷往北興寶宮一公里山上發生計程車
    司機被強盜財物，‧‧當時我也有騎警車前往現場，當時該處只有一條人車可通
    行的道路，‧‧。我約在四點二十分左右，在途中（‧‧約距事發現場處一百至
    二百公尺‧‧）發現有一位行人穿著深色外套，並背一個背包，大步往山下行走
    ，我騎警車與他會身後，因覺得以當時的時間、他的神色及他快步下山等情狀，
    研判可能與強盜案件有關係，我就主動詢問他是否有搭計程車上山，他說有，並
    說他是因為車資糾紛與計程車司機發生衝突，隨後我們的巡邏車也到達，巡邏車
    到之後我就請同仁再稍加詢問該名可疑人士，我則騎車並開警示燈往山上去找被
    害人及事故現場，後來在北興寶宮一．二公里處的涼亭旁，發現一部計程車，並
    有一男子頭部流血站在計程車門外，該名男子發現我是警察就主動向我招手，引
    起我的注意，我停在他的身旁後，他就跟我說，他被一男子拿刀子強盜財物，並
    且被他用刀子割傷額頭，我問他，該名行為人的特徵，‧‧，我發現他描述的人
    與我在途中發現的可疑男子特徵相符，我就立刻聯繫巡邏車同仁，將嫌疑人載到
    案發現場，讓計程車司機指認，司機指認後，表示就是強盜他財物的人，我們就
    請雙方到派出所製作筆錄」（同卷宗第一０一頁）、「（據被告表示他在下山途
    中遇到警察，有主動跟警察說他與計程車司機發生車資糾紛，是否如此？）不是
    如此，當時該處天色昏暗，我騎車開警示燈，他應該看得很清楚，但他並未主動
    叫住我，反而連看都沒有看我，就大步往山下走，是我看他很可疑，會身後立刻
    迴轉，將他攔住主動詢問，他才說有車資糾紛這件事」等語（同偵卷第一０二頁
    ），並參酌告訴人警訊、偵查中陳稱：「‧‧我有拿二塊磚頭要自衛，剛好有車
    子從山下來，我請他們報警，那部車就繼續往山下開，而他站在車門外，‧‧後
    來我打算下山報案，他看我這樣，就沿小路逃走，後來警察是在下面的小路遇到
    他」等語（同偵卷第七一頁），可知本件事發後，告訴人委請路人報案並留在現
    場，看見警察時主動揮手吸引警察注意，反之，被告則亟欲離去現場，見到警察
    亦未主動請求協助處理，由是以觀，本件被告稱其為受害人云云，實難輕信。再
    參酌證人葉志豪證稱：「（被告在現場被司機指認後，有無作何答辯？）在現場
    時，我們是讓司機站在巡邏車外指認車內的被告是否為強盜財物之人，被告有聽
    到司機的指認，但他沒有做任何的答辯，而是沈默，等到警察局接受詢問時，他
    才說是計程車司機拿刀要強取他二千元，而發生衝突」、「（現場有無拾獲刀械
    ？）有。被害人說這是被告丟棄在地上。我在現場有問被告，這把刀是不是你的
    ，但他都保持沈默，一直到警察局才否認是他的」等語（同偵卷第一○二頁），
    綜核上情，被告否認該把小刀為其所有，並辯稱係告訴人持刀脅迫其交付二千元
    云云，無非臨訟卸責之詞，委無可採。
  (三)辯護人為被告辯稱略以：被告在告訴人離開車子後，並未搜查車內財物，亦未再
    對告訴人要求交付金錢，且被告並未取得財物，可見被告應無強盜取財之犯意云
    云，經查：告訴人於本院證稱：「（你說被告勒住你脖子、小刀指著你頭，當時
    是否可以抵抗？）如果車子控制不好在山路上兩個人會一起摔下去，所以我答應
    給他錢。‧‧我開是舊車，怕車子半路壞掉，有帶預備的錢出來，預備的錢放在
    腳踏墊下面，放的地方不容易被人看到。‧‧被告有開口跟我要錢，他左手勒住
    我叫我錢拿出來等語（本院審判筆錄第五頁、第九頁、第十頁）；偵查中證稱：
    我逃出來的時候有滑倒，‧‧我有拿二塊磚頭要自衛，‧‧而被告站在門外，好
    像要把車子開走或拿我的錢，我跟他說如果要拿我的錢，我就拿磚頭丟他，他看
    我這樣子，就把刀子丟出來等語（同偵卷第七一頁），足見被告確係以取財為目
    的而對於告訴人施以強暴行為，僅因告訴人反抗及藏匿金錢得當，方未取得財物
    ，其有強盜之犯意，甚為顯然。
  (四)又被告係因告訴人藏匿金錢使不易發現，及告訴人反抗及持磚塊抵抗，方停止強
    盜行為，實難認為被告係因己意中止犯行，是本件並不符合刑法第二十七條中止
    犯之規定，僅屬普通未遂，附此敘明。
  (五)綜上所述，本件事證明確，被告所辯無非卸責之詞，不足採信，犯行可以認定。
二、被告已著手強盜行為之實施，惟未取得財物，其犯罪尚屬未遂。核被告所為，係
    犯刑法第三百三十條第二項、第一項之攜帶兇器強盜罪。被告行劫時，以左手勒
    穴上方二公分刀傷，係實施強盜罪之強暴行為，應包括於強盜行為中，不另成立
    妨害自由與傷害罪。公訴人認被告係另起傷害犯意，應另成立傷害罪云云，容有
    誤會。被告前因違反麻醉藥品管理條例案件，經臺灣板橋地方法院判處有期徒刑
    十月，甫於八十八年五月六日縮短刑期執行完畢，有臺灣高等法院被告全國前案
    紀錄表在卷可稽，其前受有期徒刑執行完畢，於五年以內再犯本件最重本刑為有
    期徒刑以上之罪，為累犯，應依刑法第四十七條之規定加重其刑。被告雖已著手
    於強盜行為之實施，惟未取得財物，其犯罪尚屬未遂，爰依刑法第二十六條前段
    之規定，按既遂犯之刑度減輕其刑，並依法先加後減。爰審酌被告犯罪後飾詞圖
    辯，且任意誣攀告訴人持刀脅迫其交付金錢，足見並無悔意，又被告假藉搭乘計
    程車之名義對於司機行劫，嚴重危害計程車駕駛安全並影響社會治安，情節非輕
    ，及被告犯罪之動機、目的等一切情狀，量處如主文所示之刑，以示懲儆。扣案
    之小刀一把，為供犯罪所用之物，且參以證人葉志豪前開證稱：「（現場有無拾
    獲刀械？）有。被害人說這是被告丟棄在地上。我在現場有問被告，這把刀是不
    是你的，但他都保持沈默，一直到警察局才否認是他的」等情（同偵卷第一○二
    頁），足認該小刀應屬被告所有無誤，爰依刑法第三十八條第一項第二款之規定
    宣告沒收。
據上論斷，應依刑事訴訟法第二百九十九條第一項前段、刑法第第三百三十條第二項
、第一項、第二十六條前段、第四十七條、第三十八條第一項第二款，判決如主文。
本案經檢察官陳麗芬到庭執行職務
中　　　華　　　民　　　國　　九十三　　年　　　七　　　月　　二十八　　日
                                      臺灣臺北地方法院刑事第五庭
                                        審判長法  官 黃程暉
                                              法  官 楊晉佳
                                              法  官 高偉文
右正本證明與原本無異。
如不服本判決，應於判決送達後十日內向本院提出上訴狀（應抄附繕本）。告訴人或
被害人如對於本判決不服者，應具備理由請求檢察官上訴，其上訴期間之計算係以檢
察官收受判決正本之日期為準。
                                              書記官 張華瓊
中　　　華　　　民　　　國　　九十三　　年　　　七　　　月　　二十八　　日
附錄本案論罪科刑法條全文
中華民國刑法第三百三十條
犯強盜罪而有第三百二十一條第一項各款情形之一者，處七年以上有期徒刑。
前項之未遂犯罰之。
中華民國刑法第三百二十一條
犯竊盜罪而有左列情形之一者，處六月以上、五年以下有期徒刑：
一  於夜間侵入住宅或有人居住之建築物、船艦或隱匿其內而犯之者。
二  毀越門扇、牆垣或其他安全設備而犯之者。
三  攜帶兇器而犯之者。
四  結夥三人以上而犯之者。
五  乘火災、水災或其他災害之際而犯之者。
六  在車站或埠頭而犯之者。
前項之未遂犯罰之。
